ACORDAO-COMPLETO-2535040

ACÓRDÃO 3380/2022 ATA 20/2022 - PRIMEIRA CÂMARA

VISTOS, relatados e discutidos estes embargos de declaração opostos pelo Sr. Jabes Sousa Ribeiro, ex-Prefeito do Município de Ilhéus/BA, contra o Acórdão 1591/2022-TCU-Primeira Câmara, que julgou irregulares as contas do responsável, condenou-o em débito e aplicou-lhe multa,
ACORDAM os Ministros do Tribunal de Contas da União, reunidos em sessão da Primeira Câmara, em:
9.1. conhecer dos embargos de declaração opostos pelo Sr. Jabes Sousa Ribeiro, com fundamento nos arts. 32, inciso II, e 34 da Lei 8.443/1992, para, no mérito, rejeitá-los, mantendo-se o Acórdão 1591/2022-TCU-Primeira Câmara em seus exatos termos; e
9.2. dar ciência deste acórdão ao embargante.

Embargos de declaração opostos pelo Sr. Jabes Sousa Ribeiro, ex-Prefeito do Município de Ilhéus/BA contra Acórdão, que julgou irregulares as contas dos responsáveis, condenou-o em débito e aplicou-lhe multa.

Primeira Câmara

Prefeitura Municipal de Ilhéus/BA.

3. Recorrente: Jabes Sousa Ribeiro, ex-Prefeito (XXX.789.465-XX).

13.1. Ministros presentes: Walton Alencar Rodrigues (Presidente), Benjamin Zymler e Vital do Rêgo.
13.2. Ministro-Substituto convocado: Augusto Sherman Cavalcanti (Relator).
13.3. Ministro-Substituto presente: Weder de Oliveira.

AUGUSTO SHERMAN

Ministro-Substituto Augusto Sherman Cavalcanti.

Trata-se de embargos de declaração opostos pelo Sr. Jabes Sousa Ribeiro, ex-Prefeito do Município de Ilhéus/BA, contra o Acórdão 1591/2022-TCU-Primeira Câmara, que julgou irregulares as contas do responsável, condenou-o em débito e aplicou-lhe multa.  
2.	Registre-se que a condenação do ex-Prefeito fundamentou-se na omissão no dever de prestar contas e na consequente falta de comprovação da boa e regular aplicação dos recursos federais repassados no âmbito do programa Projovem Urbano de 2014. Conforme consignado nos autos, os recursos foram transferidos no período de dezembro de 2013 a setembro de 2014, com expiração do prazo para apresentação da prestação de contas em 2/12/2016, ainda na gestão do responsável.
3.	Por meio do presente recurso, o responsável alega a existência de omissões no Acórdão 1591/2022-TCU-Primeira Câmara.
4.	A primeira omissão seria a desconsideração de que o gestor apresentou as contas reclamadas. Segundo alegado, a prestação de contas teria sido incluída na defesa, sendo composta por informações sobre os processos de pagamento, extratos bancários e razão analítico. A seu ver, essa documentação comprovaria a utilização dos recursos repassados. Alega também que, quanto às cópias dos processos de pagamento, solicitou prazo para apresentá-las, porém não teria havido apreciação do pedido ou notificação de deferimento por parte do TCU.
5.	Também entende que teria ocorrido omissão desta Corte em determinar a remessa dos autos à Câmara Municipal de Ilhéus/BA, que seria o órgão competente para julgar em definitivo as contas de governo e gestão do Prefeito Municipal, conforme precedente vinculante do STF (Recurso Extraordinário 848.826/DF) .
6.	Na conclusão, o recorrente solicita que sejam dados efeitos modificativos aos embargos para arquivar a TCE ou, alternativamente, seja concedido prazo para a juntada dos processos de pagamento referidos na defesa.
	É o relatório.

Luciana Nogueira Lino (40.411/OAB-BA), Cesar Vinicius Nogueira Lino (21.412/OAB-BA) e outros, representando Jabes Sousa Ribeiro.

Procuradora-Geral Cristina Machado da Costa e Silva.

EMBARGOS DE DECLARAÇÃO. TOMADA DE CONTAS ESPECIAL. ALEGAÇÃO DE OMISSÃO. CONHECIMENTO. INEXISTÊNCIA DE OMISSÃO. REJEIÇÃO. CIÊNCIA AO RECORRENTE.

TOMADA DE CONTAS ESPECIAL (TCE)

Secretaria de Controle Externo de Tomada de Contas Especial (SecexTCE).

Estes embargos de declaração preenchem os requisitos de admissibilidade previstos no art. 34 da Lei 8.443/1992, podendo ser conhecidos.
2.	No mérito, verifica-se que são improcedentes as alegações de omissão.
3.	A documentação apresentada a título de prestação de contas foi examinada e rejeitada pela SecexTCE, conforme se verifica nos itens 15 e 22/25 do relatório que fundamentou o acórdão embargado. No item 4.a do voto, o parecer da unidade técnica foi assim sintetizado:
4.	Ao examinar as alegações de defesa e razões de justificativa do responsável, a SecexTCE concluiu pelo não acolhimento, tendo em vista que:
	a) os documentos anexados afiguraram-se inaptos à comprovação, já que consistiram apenas em extratos bancários e relação de processos administrativos, impossibilitando a análise da aplicação e descumprindo os requisitos previstos na Resolução CD/FNDE 2/2012 para atender ao dever de prestar contas;
4.	Com relação à solicitação de prazo adicional para juntada das cópias dos processos de pagamento, também não ocorreu omissão do Tribunal em analisar ou responder o pleito. No caso em tela, procedeu-se de acordo com o disposto no Regimento Interno desta Casa. Como se observa na transcrição abaixo, há autorização regimental para a juntada de novos documentos durante a fase de instrução, o que dispensa a efetivação de notificação do requerente:
	"Art. 160. As alegações de defesa e as razões de justificativa serão admitidas dentro do prazo determinado na citação ou na audiência.
§ 1º Desde a constituição do processo até o término da etapa de instrução, é facultada à parte a juntada de documentos novos.
	§ 2º Considera-se terminada a etapa de instrução do processo no momento em que o titular da unidade técnica emitir seu parecer conclusivo, sem prejuízo do disposto no § 3º do art. 157" [Grifo do Relator.]
	
5.	Acrescente-se que, materialmente, foi concedido prazo bastante dilatado ao responsável para juntada das cópias, consoante registrado na instrução da unidade técnica transcrita no relatório que acompanha o acórdão embargado:
	"16. Ocorre que, passados mais de dez meses desde a apresentação das alegações de defesa, o responsável não apresentou nenhum documento adicional a esta Corte e não apresentou a prestação de contas ao FNDE (peça 57) ."  
6.	E, nesse contexto, não é demais observar que não há amparo regulamentar para, neste momento processual, conceder novo prazo para juntada das aludidas cópias, tal como solicitado pelo embargante na conclusão da peça recursal.
7.	Igualmente, não ocorreu omissão em encaminhar o processo para julgamento da Câmara Municipal de Ilhéus, pois a presente tomada de contas especial não se confunde com a apreciação das contas de governo do Prefeito Municipal. Não custa lembrar que esta tomada de contas especial, processo de controle externo, referiu-se à gestão de recursos federais e, consequentemente, seu julgamento pelo Tribunal decorreu da competência prevista no art. 71, inciso II, da Constituição Federal. Portanto, o precedente do STF mencionado pelo recorrente não se aplica a este processo.
8.	Feitas as considerações pertinentes, conclui-se que o Acórdão 1591/2022-TCU-Primeira Câmara não contém as omissões alegadas pelo responsável.
Ante o exposto, manifesto-me por que o Tribunal aprove o acórdão que ora submeto à deliberação deste Colegiado.
TCU, Sala das Sessões, em 21 de junho de 2022.
AUGUSTO SHERMAN CAVALCANTI 
Relator